最高法院刑事判決　　　　　　　　　　　　　　　　九十三年度台非字第一五八號
　　上　訴　人　最高法院檢察署檢察總長
　　被　　　告　甲○○
　　　　　　　　　　　　(在台灣屏東戒治所執行)
右上訴人因被告偽造文書等罪案件，對於台灣高雄地方法院中華民國九十一年十二月
二十七日第一審確定判決（八十九年度訴字第二七五九號，起訴案號：台灣高雄地方
法院檢察署八十八年度偵字第三０一一一、三０一一二號），認為部分違法，提起非
常上訴，本院判決如左：
    主  文
上訴駁回。
    理  由
非常上訴理由稱：「按判決不適用法則或適用法則不當者，為違背法令；判決不載理
由或所載理由矛盾者，其判決當然違背法令，刑事訴訟法第三百七十八條及第三百七
十九條第十四款分別定有明文；而有罪之判決書，應於理由內記載認定犯罪事實所憑
之證據及其認定之理由，復為刑事訴訟法第三百十條第一款所明定。故有罪判決書如
認定犯罪事實，必須說明其理由，否則即有判決不載理由之違法。再者，已受請求之
事項未予判決者，其判決當然為違背法令，刑事訴訟法第三百七十九條第十二款亦有
明文。本件判決於事實欄一記載：﹃被告甲○○與真實姓名 (不詳)綽號王力瑋之人
共同基於偽造信用卡、私文書之概括犯意聯絡，自八十八年十月間某日起，至同年十
二月十一日止，連續在高雄市○○區○○路八號住處，偽造如附表所示之信用卡，並
以每枚新台幣（下同）三千元之價格，交由﹃王力瑋﹄販售予其他不特定人，足以生
損害於各該持卡人及發卡銀行﹄；事實欄三則記載：﹃……於八十八年十二月十一日
七時三十分許，在上開住處為警查獲，並扣得……及販賣偽造之信用卡所得十四萬七
千一百五十元﹄。然於理由欄部分對於扣案現金十四萬七千一百五十元係﹃販賣偽造
信用卡所得﹄之事實，完全未認定，更無認定該部分犯罪事實所憑之證據及認定之理
由，顯有判決不載理由之違法。又扣案之現金十四萬七千一百五十元，已經檢察官聲
請宣告沒收，原判決既於事實欄三中認定係屬販賣偽造之信用卡所得，然未依刑法第
三十八條規定宣告沒收，又未說明其不予沒收之理由，揆諸首揭說明，自有已受請求
之事項未予判決之違背法令。爰依刑事訴訟法第四百四十一條、第四百四十三條提起
非常上訴，以資糾正」等語。
本院按沒收為從刑之一種，刑法第三十八條關於沒收之規定，除違禁物係採義務沒收
主義外，其餘均採職權沒收主義。倘確定之有罪判決就應沒收之違禁物漏未諭知沒收
，固屬不適用法則之判決違法，然因犯罪所得之物，沒收與否，法院本有自由裁量之
權限，檢察官於起訴求刑時，雖就被告因犯罪所得之物，請求宣告沒收，但法院經自
由裁量結果，認無沒收必要，即無庸說明其理由，此乃當然之解釋，復有本院二十九
年上字第一九六六號判例可資參照。又刑事訴訟法第三百七十九條第十二款所謂已受
請求之事項未予判決，係指其請求之事項屬於起訴、自訴或上訴範圍，且具有事實上
、實質上或裁判上一罪關係，本應就全部加以審判，而竟對其中一部分遺漏未為任何
裁判而言。故刑事案件一經起訴、自訴或上訴者，該審級法院即發生訴訟繫屬關係，
倘法院於審理後，已就同一訴之範圍內全部為實體判決者，原有審級之訴訟關係即歸
消滅，至是否悉依檢察官之求刑標準諭知主刑、從刑或刑之免除，對原訴之消滅效力
不生影響，尚無所謂已受請求之事項未予判決之違背法令可言。本件檢察官起訴被告
甲○○與真實姓名不詳之「王力瑋」者，共同基於偽造信用卡之概括犯意聯絡，自民
國八十八年十月間起至同年十二月十一日止，連續在高雄市○○區○○路八號住處，
偽造如原判決附表一編號四所示之信用卡，以每枚三千元價格，交由「王力瑋」販售
予其他不特定之人，足以生損害於各該持卡人及發卡銀行；另於不詳時、地，向綽號
「偉仔」者購買他人之身分證及駕駛執照，於同年十二月四日在上址換貼自己之照片
加以變造，且於同年十二月四日上午十時許，意圖供行使之用，在上址收受「偉仔」
交付之五百元偽鈔，復意圖販賣而販入第一級毒品海洛因及第二級毒品安非他命，藏
放在該址，擬俟機販賣予不特定之人，至八十八年十二月十一日，在該址被警查獲，
並扣得偽造之信用卡與工具、變造身分證與駕駛執照、毒品、偽鈔及販賣偽造信用卡
所得十四萬七千一百五十元等物等情。原審審理結果，就偽造信用卡部分，論處被告
共同連續行使偽造私文書，足以生損害於公眾及他人罪刑，顯已就此部分之全部起訴
事實予以審判。起訴書與原判決均認上揭查扣之十四萬七千一百五十元係被告販賣「
偽造信用卡」所得，核與卷附搜索扣押筆錄所載該十四萬七千一百五十元為被告販賣
「毒品」所得贓款固有不同，然該款縱係被告販賣偽造信用卡所得款項，因該款並非
法院應予義務沒收之違禁物，復無應予沒收之特別規定，被告又否認為其犯罪所得之
物，原審本其自由裁量之職權，認無依檢察官於起訴書之請求予以沒收必要，不予宣
告沒收，自毋庸說明其理由，要無非常上訴意旨所指之違法情形存在。又原判決就認
定上揭款項係屬被告販賣偽造信用卡所得之物，雖未特加記載其所憑之論據，但此單
純訴訟程序上之疏漏，對判決本旨既不生影響，自亦不得執為非常上訴之理由。本件
非常上訴難認為有理由，應予駁回。
據上論結，應依刑事訴訟法第四百四十六條，判決如主文。
中　　　華　　　民　　　國　　九十三　　年　　　七　　　月　　　一　　　日
                              最高法院刑事第十一庭
                                  審判長法官  張　淳　淙
                                        法官  謝　俊　雄
                                        法官  蘇　振　堂
                                        法官  張　春　福
                                        法官  呂　丹　玉
      右正本證明與原本無異
                                              書  記  官
中　　　華　　　民　　　國　　九十三　　年　　　七　　　月　　　八　　　日
                                                                        Ｖ
